臺灣臺中地方法院刑事判決　　　　　　　96年度易字第2629號
公　訴　人　臺灣臺中地方法院檢察署檢察官
被　　　告　乙○○
選任辯護人　林邦賢律師
上列被告因傷害案件，經檢察官提起公訴（96年度偵緝字第1209
號），本院判決如下：
    主    文
乙○○無罪。
    理    由
一、公訴意旨係以：被告乙○○與年籍不詳、綽號「狗熊」之男
    子，於民國八十九年三月八日，共同駕乘車牌號碼HF-0102
    號自小客車，前往臺中縣大甲鎮鎮瀾宮欲拜拜，於同日上午
    十時許抵達鎮瀾宮停車場內，因停車問題與停車場管理員廖
    健三（已死亡）發生口角，乙○○竟與「狗熊」共同基於傷
    害廖健三之犯意聯絡，由「狗熊」持不明兇器毆打廖健三，
    致廖健三受有外傷性大腦蜘蛛網膜下出血等傷害。因認被告
    涉犯刑法第二百七十七條第一項之普通傷害罪嫌。
二、按犯罪事實應依證據認定之，無證據不得認定犯罪事實；不
    能證明被告犯罪者，應諭知無罪之判決，刑事訴訟法第一百
    五十四條第二項、第三百零一條第一項分別定有明文。又刑
    事訴訟法第一百六十一條第一項規定：檢察官就被告犯罪事
    實，應負舉證責任，並指出證明之方法。因此，檢察官對於
    起訴之犯罪事實，應負提出證據及說服之實質舉證責任。倘
    其所提出之證據，不足為被告有罪之積極證明，或其指出證
    明之方法，無從說服法院以形成被告有罪之心證，基於無罪
    推定之原則，自應為被告無罪判決之諭知，最高法院著有九
    十二年臺上字第一二八號判例可資參照。
三、公訴人認被告涉犯上開傷害罪嫌，係以：(1)被告供承「狗熊
    」有於案發時地出手毆打廖健三，(2)證人甲○○於警詢之證
    詞，(3)證人丙○○○於偵訊時之證詞，(4)診斷證明書等為憑
    據。訊據被告堅決否認有參與「狗熊」傷害廖健三之犯行，
    辯稱：案發當時我是與友人「狗熊」一起去進香拜拜，並由
    「狗熊」駕駛我的HF-0102號自小客車，「狗熊」因停車糾
    紛與廖健三發生爭執，進而下車揮拳毆打廖健三，當時我在
    車上抱小孩，沒有參與他們的糾紛，更未出手毆打廖健三等
    語。
四、經查：
（一）被告於警詢、偵訊及本院審理時，固陳稱其有在場見聞知
      悉友人「狗熊」因停車糾紛而出手毆打廖健三之情事，惟
      始終否認其有同謀、教唆或出手參與「狗熊」之傷害犯行
      。按意思表示固有明示與默示之分，然知情並非即等同默
      示，尚應有證據證明被告與「狗熊」之間，有傷害之犯意
      連絡及行為分擔，始能論以共同正犯。單純之知情或沈默
      ，並不能做為認定與共犯間有犯意之連絡，必須有默示同
      意共犯之行為，並以共犯之犯意為其犯意，始應對共犯之
      行為負責。
（二）告訴人廖健三（已死亡，有個人基本資料查詢結果表在卷
      可憑）於八十九年五月二十四日警詢時稱：「我在八十九
      年三月八日上午十時許，在大甲鎮鎮○街一○三號旁（鎮
      瀾宮停車場內），被一部HF-0102號自小客車的駕駛男子
      揮拳打我，然後我就倒地不醒人事。」，於九十年六月十
      五日偵訊時稱：「我要對方停車過去一點，因為那是遊覽
      車停車位，對方不要便動手打我。對方出拳打我，我倒在
      地上撞到腦部，我便有腦震盪。」、「（當時車上有幾個
      人？）二、三個人，二男一女。」、「（何人出手打你？
      ）我沒有看見。」、「（當時有幾個人打你？）一個人。
      」、「（乙○○在警訊時說他在停車時未停在格子內，你
      一直很兇罵他們，所以「狗熊」才出手打你，你對乙○○
      有何意見？）我要對乙○○提出告訴。我認為胡女跟「狗
      熊」是共犯。」等語。本案依廖健三指述內容，可知其確
      實係遭「狗熊」一人出拳毆打，被告辯稱其未動手傷人，
      應屬可採。至於廖健三認為被告跟「狗熊」是共犯一節，
      並未提出任何實據佐證，自難單憑其片面空洞之指訴，為
      不利被告之認定。至於廖健三之妻丙○○○於九十六年四
      月二十六日偵訊時僅證稱：「廖健三於九十五年五月間去
      世，案發時我沒有在現場，後來他就住院了。」等語，亦
      未見有何不利被告之處。
（三）證人甲○○於八十九年三月八日警詢時證稱：「廖健三是
      我在大甲鎮瀾宮停車場工作的同事。他是在八十九年三月
      八日早上十時許，在大甲鎮鎮○街一○三號鎮瀾宮停車場
      內被人毆打受傷。他是在停車場整理停車工作，當時有一
      部三菱牌黑色HF-0102號自小客車，他叫駕駛人停好，駕
      駛人就下來從車上拿一支棍子或鐵棍就將廖健三毆打，廖
      健三倒地就受傷。該車上我看到有二名約二十幾歲之男子
      ，著深色上衣，一個身材較胖，另一個較瘦，何人出手打
      他，我趕到時已沒看見，我只知道是該二名男子其中一人
      打的。」、「（該二名兇嫌你能否指認？）我能指認（身
      材體型、臉我沒看見。）」、「（你對本案有無其他線索
      提供？）沒有，我只知道該車車牌HF-0102號，其他沒有
      。」等語。核其證詞，充其量只得證明HF-0102號自小客
      車上有一名男子下車毆打廖健三，而無從證明被告與該動
      手傷人者間，有犯意連絡或行為分擔。又證人甲○○於本
      院審理時，迭經傳喚、拘提未到庭，故亦無從再予詰問調
      查之。
（四）至於卷附診斷證明書，僅得證明廖健三有在案發時地遭人
      毆傷之事實，無從進一步證明被告有參與攻擊告訴人之行
      為。公訴人請求本院調取廖健三就醫之病歷資料，惟該等
      病歷資料與上述診斷證明書之證據功能相同，即僅能證明
      告訴人傷勢及接受醫療之客觀情形，無從進一步證明被告
      有參與傷害告訴人之行為，故本院認無調查之必要。
（五）本案顯無積極證據證明被告與出手毆傷廖健三之「狗熊」
      間，有傷害之犯意連絡或行為分擔，自難以被告身在案發
      現場見聞「狗熊」傷人之客觀情狀，即率認其有參與「狗
      熊」傷害廖健三之行為。
五、綜上所述，本件依檢察官提出之證據及其指出之證明方法，
    尚不足使本院就被告確有參與傷害廖健三之事實，形成確切
    無可懷疑之心證。此外，本院復查無其他積極證據足以證明
    被告確有公訴人所指犯行，不能證明被告犯罪，依法應為無
    罪之諭知。
據上論斷，應依刑事訴訟法第三百零一條第一項，判決如主文。
中　　華　　民　　國　　96　　年　　11　　月　　5 　　日
                        刑事第十二庭  法  官  蔡建興
以上正本證明與原本無異。
如不服本判決，應於收受送達後10日內向本院提出上訴書狀（應
敘述具體理由並附繕本）。
上訴書如未敘述理由，應於上訴期間屆滿後20日內補提理由書於
本院。
                                    　書記官  黃英寬
中　　華　　民　　國　　96　　年　　11　　月　　5 　　日
